【裁判字號】    95,訴,2672
【裁判日期】    951031
【裁判案由】    清償借款
【裁判全文】
臺灣高雄地方法院民事判決              95年度訴字第2672號
原      告  台灣中小企業銀行股份有限公司
法定代理人  己○○
訴訟代理人  乙○○
訴訟代理人  丙○○
被      告  戊○○
被      告  甲○○
被      告  丁○○
當事人間清償借款事件，本院於民國95年10月20日言詞辯論終結
，判決如下：
  主  文
被告戊○○、甲○○、丁○○應連帶給付原告新臺幣伍拾貳萬捌
仟捌佰貳拾柒元，及自民國九十五年六月二十日起至清償日止，
按週年利率百分四點六一五計算之利息，暨自民國九十五年七月
二十日起至清償日止，其逾期在六個月以內者，按上開利率百分
之十，逾期超過六個月者，按上開利率百分之二十計算之違約金
。
被告戊○○應給付原告新臺幣肆萬玖仟參佰捌拾貳元，及自民國
九十五年五月八日起至清償日止，按週年利率百分之十五計算之
利息，暨自民國九十五年五月八日起至清償日止，其逾期在六個
月以內者，按上開利率百分之十，逾期超過六個月者，按上開利
率百分之二十計算之違約金。
本判決第一項於原告以新台幣壹拾肆萬元供擔保後得假執行。另
本判決第二項得假執行。
訴訟費用由被告戊○○、甲○○、丁○○連帶負擔五分之四，餘
由被告戊○○負擔。
    事實及理由
一、本件被告戊○○、甲○○、丁○○經合法通知，均未於言詞
    辯論期日到場，核無民事訴訟法第386 條各款所列情形，爰
    依原告之聲請，由其一造辯論而為判決。
二、原告主張：
  (一)被告戊○○於民國93年4 月15日邀同被告甲○○、丁○○為
    連帶保證人，與原告簽訂青年創業基款契約向原告借款新臺
    幣（下同）80萬元（下稱第1 筆借款），雙方約定借款期間
    自93年4 月19日起至99年4 月19日止，本金及利息自93年5
    月19日起，每月1 期，分72期平均攤還，貸放利率依郵政儲
    金匯業局2 年期定期儲蓄存款機動利率加百分1.45，並於郵
    政儲金轉存銀行利率調整時，隨同調整。且上開借款，約定
    逾期在6 個月內者，按上開利率百分之10，超過6 個月者，
    按上開利率百分之20加計違約金。如未依約清償本金時，視
    為全部到期。詎被告戊○○自95年6 月19日起即未依約繳納
    上開借款之本金及利息，依約所負債務視為全部到期，迄今
    尚有本金528,827 元及利息、違約金仍未清償。爰依消費借
    款及連帶保證之法律關係，請求被告連帶給付如主文第1項
    所示之金額。
  (二)被告戊○○亦於93年4 月15日與原告簽訂國際信用卡申請書
    ，另於93年11月2 日與原告簽訂台灣銀換發得利晶片卡同意
    書，並經原告核發卡號為00000000000000000 號信用卡及卡
    號0000000000000000號得利晶片卡使用。依約被告即得於原
    告之特約商店記帳消費，惟應於寄送之消費對帳單指定之繳
    款截止日前全數清償或繳付最低應繳金額以上款項而使用循
    環信用方式繳款，如未於每月繳款截止日前付清當期最低應
    繳金額或遲誤繳款期限者，應自各筆帳款結帳日之次日起，
    就該帳款之餘額，以週年利率百分之15計算至該筆帳款結清
    之日止，原告並得依該循環信用利息，約定逾期在6 個月內
    者，按上開利率百分之10，超過6 個月者，按上開利率百分
    之20加計違約金。經原告核算結果，被告自領卡後至95年5
    月7 日結帳日止，累計消費記帳分別尚欠本金49,382元（下
    稱第2 筆借款），仍未清償。爰依消費借貸及信用卡之法律
    關係，請求被告給付如主文第2 項所示之金額。
  (三)並聲明：除擔保金額外，為判決如主文第1 項、第2 項所示
    。
三、原告主張之事實，業據其提出借據、繳款明細影本、信用卡
    申請書、臺灣企銀換發得利晶片卡同意書、信用卡約定條款
    、變更通知書影本等、信用卡消費明細表影本、放款利率資
    料表等為證。被告三人就原告主張之事實，已於相當時期受
    合法之通知，而於言詞辯論期日不到場，亦未提出準備書狀
    爭執，依民事訴訟法第280 條第3 項、第1 項之規定，視同
    自認，本院依調查證據之結果，堪認原告主張之事實為真正
    。
四、按稱消費借貸者，謂當事人一方移轉金錢或其他代替物之所
    有權於他方，而約定他方以種類品質、數量相同之物返還之
    契約；借用人應於約定期限內，返還與借用物種類、品質、
    數量相同之物；遲延之債務，以支付金錢為標的者，債權人
    得請求依法定利率計算之遲延利息，但約定利率較高者，仍
    從其約定利率；當事人得約定債務人於債務不履行時，應支
    付違約金，民法第474 條第1 項、第478 條前段、第233 條
    第1 項、第250 條第1 項分別定有明文。次按，稱保證者，
    謂當事人約定，一方於他方之債務人不履行債務時，由其代
    負履行責任之契約；保證債務，除契約另有訂定外，包含主
    債務之利息、違約金、損害賠償及其他從屬於主債務之負擔
    ，民法第739 條、第740 條亦有明文。又按保證債務之所謂
    連帶，係指保證人與主債務人負同一債務，對於債權人各負
    全部給付之責任者而言，此就民法第272 條第1 項規定連帶
    債務之文義參照觀之甚明（最高法院45年臺上字第1426號判
    例參照）。再按，按持卡人依其與發卡機構所訂立之信用卡
    使用契約，取得使用信用卡向特約商店簽帳消費之資格，並
    對發卡機構承諾償付帳款，而發卡機構則負有代持卡人結帳
    ，清償簽帳款項之義務。此種持卡人委託發卡機構付款之約
    定，具有委任契約之性質，倘持卡人選擇以循環信用方式繳
    款，就當期應償付之帳款僅繳付最低應繳金額，其餘應付款
    項由發卡機構先行墊付，持卡人則依約定給付循環利息者，
    又具有消費借貨契約之性質（最高法院89年度臺上字第1628
    號判決參照）。
五、查本件被告戊○○因未依約清償上開2 筆借款之本金，依其
    與原告間之約定，債務視為到期，揆諸前開規定，自應清償
    前開2 筆借款本金、利息及違約金，而被告甲○○、丁○○
    成為被告戊○○前開第1 筆借款之連帶保證人，依上開規定
    及說明，亦應就上述第1 筆借款，與被告戊○○負連帶清償
    之責任。次查，被告戊○○因未依約繳納前開信用卡之帳款
    ，依兩造間信用卡契約之約定，亦有清償上開信用卡之消費
    記帳之本金、利息及違約金之義務。從而，原告依消費借貸
    及連帶保證之法律關係，請求被告戊○○、甲○○、丁○○
    連帶給付如主文第1 項所示之本金、利息及違約金，依消費
    借貸及信用卡契約之法律係，請求被告戊○○給付如主文第
    2 項所示之本金、利息及違約金，洵屬有據，應予准許。
六、原告陳明願供擔保，聲請宣告假執行，核無不合，爰就本判
    決第1 項部分酌定相當擔保金額准許之。另原告就本判決第
    2 項部分，所命被告戊○○請求之金額未逾50萬元，爰依職
    權宣告假執行。
七、據上論結，本件原告之訴為有理由，依民事訴訟法第385 條
    第1 項前段、第78條、第85條第2 項、第389 第1 項第5 款
    ，判決如主文。
中    華    民    國    95    年    10    月    31    日
                  民事第一庭法  官  陳嘉惠
正本係照原本作成。
如不服本判決，應於送達後20日內，向本院提出上訴狀並表明上
訴理由，如於本判決宣示後送達前提起上訴者，應於判決送達後
10日內補提上訴理由書（須附繕本）。
中    華    民    國    95    年    10    月    31    日
                            書記官  洪婉琪


司法院資訊處製作；財團法人民間司法改革基金會備份。
